【裁判字號】    98,交聲,1486
【裁判日期】    980507
【裁判案由】    聲明異議
【裁判全文】
臺灣臺中地方法院交通事件裁定        98年度交聲字第1486號
原處分機關  交通部公路總局臺中區監理所
異  議  人
即受處分人  甲○○
上列受處分人因違反道路交通管理處罰條例案件，對於交通部公
路總局臺中區監理所民國98年4 月10日所為之裁決處分（中監違
字第裁60-HD0000000號）聲明異議，本院裁定如下：
    主    文
異議駁回。
    理    由
一、原處分機關略以：受處分人即異議人（下稱受處分人）甲○
    ○於民國97年12月31日零時2 分許，駕駛車牌號碼U8-2259
    號自用小客車，在臺中縣龍井鄉○○○路與中龍路口，因「
    酒後駕車肇事，酒測值達0.26MG/L」違規，經臺中縣警察局
    烏日分局依道路交通管理處罰條例第35條第1 項第1 款規定
    當場舉發。該所遂於98年4 月10日，依法裁處受處分人罰鍰
    新臺幣（下同）19,500元，並吊扣駕駛執照12個月、施以道
    安講習等語。
二、受處分人異議意旨略以：伊在肇事前並無喝酒之事實，此業
    據臺灣臺中地方法院檢察官不起訴處分書理由欄論述明確，
    並有證人黃宇宸於警詢中證述及經警方調閱7- 11 便利商店
    內部監視錄影帶後，發現證人黃宇宸確於同日23時30分許，
    曾持蔘茸酒至櫃臺結帳屬實。何志樑乃肇事者，不能輕信其
    言，而認定伊有酒後駕車之情。伊確係事後寒冷取暖才喝酒
    ，並無違規之事實，爰聲請撤銷原處分云云。
三、按汽車駕駛人，駕駛汽車經測試檢定酒精濃度超過規定標準
    者，處15,000元以上60,000元以下罰鍰，並當場移置保管其
    車輛及吊扣其駕駛執照一年，道路交通管理處罰條例第35條
    第1 項第1 款定有明文。次按汽車駕駛人，飲用酒類後，其
    吐氣所含酒精濃度超過每公升0.25毫克，或血液中酒精濃度
    超過百分之0.05以上者，不得駕車，道路交通安全規則第11
    4 條第2 款亦規定甚明。
四、經查：
(一)、受處分人並不爭執其有於97年12月30日23時許，駕駛車牌號
    碼U8-2259 號自用小客車，行經臺中縣龍井鄉○○○路與中
    龍路口時，與何志樑所駕駛之車牌號碼5C-4748 號自小客車
    發生碰撞，嗣受處分人經到場處理之員警於龍井鄉○○○路
    與鄉界路口之「7-11便利商店」發現受處分人，並察覺受處
    分人身上散發酒味，帶返烏日分局犁份派出所，並於同月31
    日0 時2 分許實施呼氣酒精濃度測試結果，顯示受處分人之
    呼氣所含酒精濃度值為0.26 MG/L 等事實，此有呼氣酒精濃
    度測試表、臺中縣警察局舉發違反道路交通管理事件通知單
    、交通部公路總局中區○○○○○道路交通管理事件裁決書
    附卷可稽，復經本院依職權調取臺灣臺中地方法院檢察署98
    年度偵字第3593號全案卷宗核閱屬實，並有警員職務報告書
    、受處分人與何志樑之警詢筆錄、道路交通事故現場圖、道
    路交通事故調查報告表(一)、(二)各1 份及事故現場蒐證照片共
    6 幀等資料在卷可參，足堪信為真實。
(二)、受處分人雖辯稱其係於肇事後、酒測前為取暖而飲酒云云，
    然受處分人於肇事當時，身上已有酒味，足認肇事前確實已
    有飲酒之事實，此業據證人何志樑於前揭臺灣臺中地方法院
    檢察署98年度偵字第3593號案件之警詢中證述：「當時我們
    雙方在路邊停車，我立即下車前去甲○○車旁，他正好也要
    下車‧‧‧他即往遊園南路方向一直走去，當時我大約與他
    不到1 公尺距離對談時，有聞到他身上有酒味」等語明確（
    見警卷第4 頁反面），核與警員職務報告書記載「警員劉裕
    宏約於同日23時10分先行到達現場，到達現場後發現事故現
    場僅有報案人何志樑在事故現場‧‧‧警員劉裕宏隨即往該
    處尋找甲○○，嗣於同日約23時15 分 許於事故現場約100
    公尺處（龍井鄉○○○路與鄉○路路口）之「7-11便利商店
    」尋獲周嫌正打電話（事後周嫌表示乃撥打電話通知其胞弟
    周勝雄及黃于宸）。歐、雷2 員接到劉員無線電通報後，隨
    即於同日23時20分許，在龍井鄉○○○路與鄉○路路口）之
    「7-11便利商店」，到達現場後發現周嫌全身散發酒味‧‧
    ‧自發生事故至本所人員抵達，調取7-11便利商店監視器，
    均未有發現周嫌自稱之事故發生後飲酒驅寒情事」等情（見
    警卷第11、12頁）相符，足認證人何志樑之證詞堪予採信。
    復參諸證人周勝雄於警詢中證稱：「大概我於97年12月30日
    23時許接到我大哥的電話，並於同日23時25分許到達鄉界路
    與遊園南路的便利商店」、「我是有買一罐蔘茸酒給我大哥
    飲用」等語（見警卷6 、7 頁）及證人黃于宸於警詢中證述
    ：「我於97年12月30日23時許，接到甲○○的電話說他車禍
    ，所以我和我男朋友（即周勝雄）一起前往」、「我男朋友
    說他哥哥很冷，就在上述7-11便利商店拿了蔘茸酒，由我付
    錢」、「（問：你當初到達上述7-11便利商店時，現場有何
    人？）現場有警員3 人及我男友和他哥哥，還有車禍對方在
    場」等語（見警卷第9 頁反面），據上可知，證人周勝雄、
    黃于宸約於當天23時25分許始到達上開「7-11便利商店」，
    抵達時現場已有警員3 人、受處分人及證人何志樑在場，且
    證人周勝雄係於抵達現場後，約於23時30分許始進入該商店
    內購買蔘茸酒（有監視器錄影畫面翻拍照片在卷足憑【見警
    卷第18頁】）等情已臻明確，準此，姑不論一般人均知悉肇
    事後，到場警員必然會對相關肇事當事人進行過失責任之調
    查及釐清，有無酒後駕車更是警員必然會查證之重點事項，
    衡情，一般肇事者當無於肇事後、酒測前，甘冒遭警員誤會
    係酒後駕車之風險，而貿然於酒測前喝酒之可能，受處分人
    上開所辯，顯不符常情，不足採信。縱認證人周勝雄於當天
    車禍事故後，有購買蔘茸酒供受處分人飲用屬實，惟警員3
    人及證人何志樑早在證人周勝雄抵達現場買酒前，即聞到受
    處分人身上有酒味，已見上述，足見受處分人早在證人周勝
    雄買酒前，即有飲酒之事實，甚為灼然。職是，證人周勝雄
    、黃于宸上開證詞，只足以證明證人周勝雄肇事後有買酒乙
    情，並不足以作為認定受處分人肇事前有無飲酒之有利證據
    。從而，受處分人於本件車禍發生前，確有酒後駕車之情形
    ，應可認定。
五、綜上所述，受處分人有於上述時、地，飲酒後酒精濃度超過
    標準值而仍駕車於道路上行駛，並與證人何志樑所駕駛之自
    小客車發生擦撞之違規事實既可認定，則原處分機關即交通
    部公路總局臺中區監理所據此並引用上開道路交通管理處罰
    條例第35條第1 項第1 款之規定，並參酌上開違反道路交通
    管理事件統一裁罰基準表相關之內容，裁處受處分人罰鍰19
    ,500 元 ，並吊扣駕駛執照12個月、施以道安講習，於法即
    無不合。受處分人猶執前詞，對本件裁決處分聲明異議，經
    核並無理由，應予駁回。
六、據上論斷，應依道路交通管理處罰條例第87條第2 項，道路
    交通案件處理辦法第19條，裁定如主文。
中    華    民    國    98    年    5    月     7     日
                        交通法庭  法  官  蔡美華
上正本證明與原本無異。
如不服本裁定，應於送達後5日內，向本院提出抗告狀。
                                  書記官  張皇清
中    華    民    國    98    年    5    月     7     日


司法院資訊處製作；財團法人民間司法改革基金會備份。
